【裁判字號】    95,易,219
【裁判日期】    950713
【裁判案由】    竊盜
【裁判全文】
臺灣屏東地方法院刑事判決               95年度易字第219號
公  訴  人  臺灣屏東地方法院檢察署檢察官
被      告  甲○○○
上列被告因竊盜案件，經檢察官提起公訴（95年度偵字第1808
號）及聲請併案審理（95年度偵字第2890號），本院判決如下：
    主  文
甲○○○連續竊盜，累犯，處有期徒刑壹年。
    事  實
一、甲○○○曾犯多次竊盜案件，先後經臺灣高等法院高雄分院
    於民國80年5 月15日以80年度上易字第463 號判處有期徒刑
    3 月確定，於83年8 月17日以83年度上易字第1361號判處有
    期徒刑4 月確定，於85年1 月18日以84年度上易字第2158號
    判處有期徒刑5 月確定，又經臺灣澎湖地方法院於86年3 月
    16日以86年度易字第592 號判處有徒刑7 月確定，再經本院
    於90年7 月17日以90年度潮簡字第224 號判處有期徒刑3 月
    確定，及於93年6 月21日以93年簡字度633 號判處有期徒刑
    4 月確定，於同年7 月28日易科罰金執行完畢，竟不知悔改
    ，復基於意圖為自己不法所有之概括犯意，連續於下列時、
    地竊取他人之物：
  (一)於95年3 月9 日上午9 時25分許，至屏東縣車城鄉○○村○○路58號丙○○之住處，見大門未上鎖，即自行開門進該住
    處1 樓客廳內（侵入住宅部分未據告訴），拉開鞋櫃抽屜，
    竊取丙○○之母親乙○○○所有之硬幣總計新台幣（下同）
    905 元，得手後適為返家之丙○○發現，報警處理，經警在
    上開住處外查獲，並在甲○○○身上扣得硬幣905 元（其中
    50元硬幣7 枚、10元硬幣47個及5 元硬幣17個，業經丙○○
    領回）。
  (二)復於95年5 月2 日上午10時50分許，騎乘車號NH7 －657 號
    重型機車，前往屏東縣恒春鎮○○里○○路228 號戊○○所
    經營之瓦斯行（前面經營池上便當店，後面經營瓦斯行，並
    兼住宅使用），將機車停放在後門外，乘瓦斯行無人在之際
    ，進入一樓主臥房內（侵入住宅部分未據告訴），竊取戊○○所有放在電視櫃抽屜內之現金11,800元（面額1,000 元紙
    鈔11張、500 元紙1 張、100 元紙鈔2 張、50元硬幣1 枚、
    10元硬幣5 枚，業經戊○○領回），得手後，正欲離去之際
    ，適逢戊○○及其員工己○○返回瓦斯行發覺，而報警查獲
    。
二、案經屏東縣警察局恒春分局報告臺灣屏東地方法院檢察署檢
    察官偵查起訴及聲請本院併案審理。
    理  由
一、事實欄一、(一)部分，訊據被告甲○○○固坦承進入被害人乙○○○前揭住處之事實不諱，惟矢口否認有何竊盜犯行，辯
    稱：我去保力村是為了要找舅婆丁○，進入乙○○○的家是
    要問丁○住在那裡，我進去的時候乙○○○家的門沒有關，
    叫三、四聲沒有看到人我就出來，丙○○看到我就叫我不要
    走，他要看屋內東西有無失竊，並要等他媽媽乙○○○回來
    看有無其他東西失竊，我身上那些錢是我從家中撲滿拿出來
    買菜用，並不是在乙○○○家中偷的云云。惟查：
  (一)證人丙○○於本院審理中證稱：案發時我家裡的門有關著，
    但沒有鎖。我看被告騎機車從我家騎過去，一會兒又騎過來
    ，回到家後我看到門沒有關，看到被告正在翻我家客廳鞋櫃
    的抽屜。我可以確定被告身上查獲的硬幣是我母親的，因為
    我母親確實把錢放在那裡。我報案後警察和我去清點，我發
    現房間抽屜的東西被翻的很亂，本來放的很整齊等語（見本
    院審理卷第34、35頁）；及證人乙○○○於本院審理時證述
    ：我回到家後發現鞋櫃及房間被翻過，我被偷了約八、九百
    元，我用包包裝的，沒有用紅包袋裝，全部都是硬幣，包包
    裡的硬幣是我每天買菜找的零錢，我知道大約有多少錢，只
    有1 元硬幣沒有，都是拿5 元、10元及50元的硬幣等語（見
    本院審理卷第35頁反面、第36頁）；證人即處理員警庚○○
    於本院審理時證述：我到現場時被告和丙○○都在外面，丙○○說被告翻他的抽屜偷錢，當時被告身上找到都是零錢。
    我進去時丙○○說鞋櫃抽屜的東西有失竊，廚房也有進去但
    腳印不明顯，乙○○○說房間也有被翻過，但沒有丟掉東西
    所以沒有拍照等語（見本院審理卷第37頁）甚詳，此外，並
    有贓物認領保管單1 紙及現場照片5 張附卷可稽，可證被告
    所上述辯顯係卸責之詞，並無可採，被告竊取乙○○○所有
    硬幣之部分，事證明確，犯行堪以認定。
  (二)至被告聲請傳喚證人丁○，以資證明被告為了問明丁○之住
    處才進入丙○○住宅，並沒有竊取乙○○○之硬幣云云。惟
    被告是否為了找人問丁○住處而進入丙○○之住宅，與被告
    是否竊取乙○○○所有上揭硬幣，並無必然之關係。證人丁○於被告進入丙○○住處時並未在現場目睹，衡情無法證明
    被告是否有竊盜之行為甚明。況且經本院命警員庚○○製作
    證人丁○之警詢筆錄結果：證人丁○為民國10年3 月5 日出
    生，現高齡85歲，患有心臟病等疾病，身動不方便，平日生
    活需要外籍看護工照顧等情，有筆錄、竊盜現場與丁○住處
    距離之現場圖及偵查報告各1 份附卷（見本院審理卷第42頁
    至第49頁）可稽，故本院認縱使丁○到庭亦無法證實被告未
    有竊盜乙○○○上述金錢之犯行，而無傳訊之必要，併此敘
    明。
二、事實欄二、(一)部分，訊據被告固供承進入戊○○所有上開主
    臥室之事實不諱，惟矢口否認有何竊盜之犯行，辯稱：我騎
    機車去買便當，到現場將機車放在後門，我剛進去就聽到小
    孩子哭聲，就去看看小孩子就被誤會，戊○○搜到我身上的
    錢不還給我，所以我沒有買到便當，我真的沒有偷錢，我身
    上的錢是我先生給我的。我出來的時候戊○○的太太還去看
    看有沒有什麼東西不見云云。惟查：證人戊○○於本院審理
    時證稱：我家前面是賣便當，後面是住處及瓦斯行。被告從
    我家的後門進入，後門是電動門。因為我與我所僱請員工己○○要送瓦斯出去，距離很近所以電動門沒有放下來，但平
    常都有放下來。我送瓦斯回來，發現後門門口放一台機車，
    被告從日式木質的主臥房走出來，連鞋子都沒有脫，被告向
    我說要買便當。被告從主臥室電視櫃下面的抽屜偷走一萬二
    千多元，因為當天我收回來的瓦斯錢就有六千元，還有一個
    人拿上個月六千多元給我，還有一些硬幣加起來大約一萬二
    千多元，我看到被告剛把錢放在口袋裡面，我叫被告把錢拿
    出來，被告身上的錢剛好符合我失竊的金額。被告不可能因
    為聽到小孩子的哭聲才進到主臥室，因為我不認識被告，而
    且被告停放機車的地方，根本聽不到小孩的哭聲。我的主臥
    室有一個約九個月大的小孩子正在睡覺，但小孩子並沒有哭
    。我沒有看到被告到過我家買過便當，向我們買便當的人不
    知道我的店有後們，他們都是從前門來買的。從後門不可能
    看到我家在經營池上便當，因為後面只有放瓦斯桶等語（見
    本院審理卷第54頁反面至第56頁）；及證人己○○於本院審
    理中證述：我和老闆送瓦斯回來發現有一台機車，覺得很可
    疑，我進去發現被告從老闆的主臥室出來，我以為是老闆的
    朋友，但後來老闆就把被告抓住，我就去報警。我與老闆回
    到瓦斯行時並沒有聽到小孩子的哭聲，我是事後才知道裡面
    有小孩子。後門沒有寫招牌沒有辦法買便當，就算是老闆的
    朋友也都從前門進去，因為他的後門都沒有打開，除非在外
    面寫牌子，沒有人從後門來買便當等語（見本院審理卷第56
    頁反面至第57頁）甚詳，此外，並有贓物認領保管單1 紙、
    現場圖1 張及現場照片8 張在卷可按，足見被告之辯解顯與
    事實相違，核無可信，被告竊取戊○○所有上述錢財之行為
    ，事證明確，犯行堪以認定。
二、按「行為後法律有變更者，適用行為時之法律。但行為後之
    法律有利於行為人者，適用最有利於行為人之法律。」刑法
    第2 條第1 項定有明文。
  (一)被告行為後，刑法第56條連續犯之規定，業於94年2 月2 日
    修正公布刪除，並於95年7 月1 日施行，則被告之犯行，因
    行為後新法業已刪除連續犯之規定，此刪除雖非犯罪構成要
    件之變更，但顯已影響行為人刑罰之法律效果，自屬法律有
    變更，依新法第2 條第1 項前段規定，比較新、舊法結果，
    仍應適用較有利於被告行為時之法律，即依舊法論以連續犯
    （最高法院95年第8 次刑事庭會議決議參照）。
  (二)次按95年6 月14日公布於同年7 月1 日施行之增訂刑法施行
    法第1 條之1 規定：「中華民國94年1 月7 日刑法修正施行
    後，刑法分則編所定罰金之貨幣單位為新臺幣。94年1 月7
    日刑法修正時，刑法分則編未修正之條文定有罰金者，自94
    年1 月7 日刑法修正施行後，就其所定數額提高為30倍。但
    72年6 月26日至94年1 月7 日新增或修正之條文，就其所定
    數額提高為3 倍。」，故自95年7 月1 日起，刑法第320 條
    第1 項之竊盜罪法定刑改為「5 年以下有期徒刑、拘役或新
    臺幣15000 元以下罰金。」，且94年2 月2 日公布並於95年
    7 月1 日施行之修正刑法第33條第5 款規定「罰金：新臺幣
    1,000 元以上，以百元計算之」，較舊法同條款「罰金：1
    元以上」之規定為不利，故依上開刑法第2 條第1 項前段之
    規定，應適用修正前刑法第320 條第1 項之規定論處。
三、核被告甲○○○所為，係犯刑法第320 條第1 項之竊盜罪。
    被告先後二次竊盜犯行，時間緊接，犯罪構成要件相同，顯
    係基於概括之犯意反覆為之，應依連續犯之規定論以一罪，
    並加重其刑。公訴人雖僅就被告竊取乙○○○所有上述硬幣
    之犯行提起公訴，惟其餘部分與起訴部分具有連續犯之裁判
    上一罪關係，已如前述，應為起訴效力所及，本院自應併予
    審理，附此敘明。查被告曾犯多次竊盜案件，先後經臺灣高
    等法院高雄分院於80年5 月15日以80年度上易字第463 號判
    處有期徒刑3 月確定，於83年8 月17日以83年度上易字第13
    61號判處有期徒刑4 月確定，85年1 月18日以84年度上易字
    第2158號判處有期徒刑5 月確定，又經臺灣澎湖地方法院於
    86年3 月16日以86年度易字第592 號判處有徒刑7 月確定，
    再經本院於90年7 月17日以90年度潮簡字第22 4號判處有期
    徒刑3 月確定，及於93年6 月21日以93年簡字度633 號判處
    有期徒刑4 月確定，於同年7 月28日易科罰金執行完畢，有
    臺灣高等法院被告前案紀錄表1 紙附卷可稽，被告於5 年以
    內再故意犯本件有期徒刑以上之罪，不論依修正前之刑法第
    47條，或修正後之刑法第47條第1 項之規定，均構成累犯，
    對被告而言並無有利或不利之情形，自不生新舊法比較之問
    題，應逕依修正前之刑法第47條，論以累犯，並依法遞加重
    其刑。爰審酌被告多次竊盜前科，素行不良，多次受刑之執
    行後，仍不思憑自己勞力，賺取生活之所需，竟利用他人不
    在家或工作忙碌之機會，侵入住宅竊取他人財物，危害社會
    治安及民眾財產甚鉅，及否認犯行，犯後態度極為不佳等一
    切情狀，量處如主文所示之刑。
據上論斷，應依刑事訴訟法第299 條第1 項前段、刑法第2 條第
1 項前段、修正前刑法第56條、第320 條第1 項，刑法第47條，
罰金罰鍰提高標準條例第1 條前段，判決如主文。
中    華    民    國    95    年    7     月    13    日
                  刑事第三庭   審判長  法  官  楊清安
                                       法  官  柯雅惠
                                       法  官  楊
以上正本證明與原本無異。
如不服本判決應於收受本判決送達後十日內向本院提出上訴書狀
，其未敘述上訴理由者，並得於提起上訴後十日內向本院補提理
由書狀（均須按他造當事人之人數附繕本）「切勿逕送上級法院
」
中    華    民    國    95    年    7     月    13    日
                                書記官  陳勃諺
附錄本判決論罪之法條：
刑法第320條第1項
意圖為自己不法之所有或第三人不法之所有，而竊取他人之動產
者，為竊盜罪，處五年以下有期徒刑、拘役或五百元以下罰金。


司法院資訊處製作；財團法人民間司法改革基金會備份。
